臺灣臺中地方法院簡易民事判決
111年度中簡字第1487號
原      告  旺旺友聯產物保險股份有限公司

法定代理人  劉自明  
訴訟代理人  陳冠雲  
            凃福仁  
            林語彤  
被      告  蕭乃華  

上列當事人間請求侵權行為損害賠償（交通）事件，本院於民國
111年6月21日言詞辯論終結，判決如下：
主      文
被告應給付原告新臺幣114,364元，及自民國111年1月22日起至
清償日止，按週年利率百分之5計算之利息。
原告其餘之訴駁回。
訴訟費用由被告負擔百分之95，餘由原告負擔。
本判決原告勝訴部分得假執行。
    事實及理由
壹、程序事項
    被告經合法通知，未於言詞辯論期日到場，核無民事訴訟法
    第386條所列各款情形，爰依原告之聲請，由其一造辯論而
    為判決。
貳、實體事項
一、原告主張：被告於民國109年1月7日17時9分許，駕駛車牌號
    碼0000-00號自小客車（下稱肇事車輛），自臺中市北屯區
    太和東街近建和路20公尺處之路旁起步擬由西往東方向行駛
    ，本應注意起駛前禮讓行進中之車輛先行，竟疏未注意及此
    ，即貿然起步，適與同向行經該處之伊所承保訴外人張婉治
    所有及駕駛之車牌號碼000-0000號自小客車（下稱系爭保車
    ）發生碰撞，系爭保車因而毀損。被告因過失撞損系爭保車
    ，依法自應負損害賠償責任。伊已依保險契約之約定賠付張
    婉治修復費用新臺幣（下同）117,123元（含零件費用3,066
    元、烤漆費用61,683元、鈑金費用52,374元），爰依保險法
    第53條第1項及侵權行為之法律關係提起本件訴訟等語，並
    聲明：被告應給付原告117,123元，及自起訴狀繕本送達翌
    日起至清償日止，按週年利率百分之5計算之利息。
二、被告未於言詞辯論期日到場，亦未提出書狀作任何聲明或陳
    述。
三、得心證之理由
  ㈠原告主張之上開事實，業據提出與其所述相符之臺中市政府
    警察局道路交通事故當事人登記聯單、道路交通事故現場圖
    、初步分析研判表、系爭保車行車執照、中華賓士汽車股份
    有限公司台中服務廠估價單、統一發票、汽車險理賠計算書
    、賠償給付同意書為證（見本院卷第21-37頁），並有A3類
    道路交通事故調查報告表、調查紀錄表、補充資料表、現場
    照片在卷足參（見本院卷第45-50頁、第53頁、第57-63頁）
    ；被告就原告主張之上開事實，已於相當時期受合法通知，
    而於言詞辯論期日不到場，亦未提出任何準備書狀爭執，依
    民事訴訟法第280條第3項準用同條第1項之規定，視同自認
    ，堪信原告上開主張為真。　
　㈡按因故意或過失，不法侵害他人之權利者，負損害賠償責任
    ；汽車、機車或其他非依軌道行駛之動力車輛，在使用中加
    損害於他人者，駕駛人應賠償因此所受之損害；汽車起駛前
    應顯示方向燈，注意前後左右有無障礙或車輛行人，並應讓
    行進中之車輛行人優先通行，民法第184條第1項前段、第19
    1條之2前段、道路交通安全規則第89條第1項第7款分別定有
    明文。本件被告駕駛肇事車輛於上開路段時起駛前，本應注
    意禮讓行進中之車輛先行，且依當時情形並無不能注意之情
    事，竟疏未注意及此，致毀損原告所承保之系爭保車，顯見
    被告就本件事故之發生確有過失甚明，且該過失行為與系爭
    保車之損害間具有相當因果關係，依上開規定，被告自應負
    過失侵權行為損害賠償之責。
　㈢次按不法毀損他人之物者，被害人得請求賠償其物因毀損所
    減少之價額，民法第196條定有明文。所謂因毀損減少之價
    額，得以修復費用為估定之標準，但以必要者為限，例如修
    理材料以新品換舊品應予折舊（最高法院77年度第9次民事
    庭會議決議意旨參照）。原告主張系爭保車因本件事故受損
    ，因而支出修復費用117,123元（含零件費用3,066元、烤漆
    費用61,683元、鈑金費用52,374元）等情，業據提出前開中
    華賓士汽車股份有限公司台中服務廠修理費用估價單、統一
    發票為證（見本院卷第29-33頁）。惟原告請求系爭保車之
    零件費用，既係以新零件更換被損害之舊零件，揆諸前揭說
    明，自應扣除零件折舊部分，始屬必要修復費用。而依行政
    院所頒「固定資產耐用年數表」及「固定資產折舊率表」之
    規定，非運輸業客車耐用年數為5年，依定率遞減法每年折
    舊1,000之369，其最後1年之折舊額，加歷年折舊累計額，
    其總和不得超過該資產成本原額10分之9，故已逾耐用年數
    之自小客車仍有相當於新品資產成本百分之10之殘值。查系
    爭保車係於103年6月出廠，有行車執照在卷可憑（見本院卷
    第27頁），堪認系爭保車自出廠至本件事故即109年1月7日
    發生時，實際使用期間已逾5年折舊年數，則扣除折舊後之
    零件費用應為307元（計算式：3,066×1/10＝307；元以下4捨
    5入），復加計不生折舊問題之烤漆費用61,683元及鈑金費
    用52,374元，共計系爭保車之必要修復費用應為114,364元
    （計算式：307＋61,683＋52,374＝114,364）。
  ㈣又按被保險人因保險人應負保險責任之損失發生，而對於第
    三人有損失賠償請求權者，保險人得於給付賠償金額後，代
    位行使被保險人對於第三人之請求權，保險法第53條第1項
    前段定有明文。而損害賠償祇應填補被害人實際損害，保險
    人代位被害人請求損害賠償時，依上開規定，如其損害額超
    過或等於保險人已給付之賠償金額，固得就其賠償之範圍，
    代位請求賠償，如其損害額小於保險人已給付之賠償金額，
    則保險人所得代位請求者，應祇以該損害額為限。本件原告
    因承保之系爭保車遭被告過失不法毀損，固依保險契約賠付
    予張婉治117,123元，有前開汽車險理賠計算書、賠償給付
    同意書附卷可參（見本院卷第35-37頁），然被告應賠償系
    爭保車之損害額為114,364元，業如前述。從而，原告依保
    險法第53條第1項規定，代位請求被告賠償之範圍，亦僅得
    以該等損害額為限。是原告請求被告給付114,364元，洵屬
    有據，逾此範圍之請求，應屬無據。
　㈤末按給付無確定期限者，債務人於債權人得請求給付時，經
    其催告而未為給付，自受催告時起，負遲延責任。其經債權
    人起訴而送達訴狀，或依督促程序送達支付命令，或為其他
    相類之行為者，與催告有同一之效力；又遲延之債務，以支
    付金錢為標的者，債權人得請求依法定利率計算之遲延利息
    。但約定利率較高者，仍從其約定利率；應付利息之債務，
    其利率未經約定，亦無法律可據者，週年利率為百分之5，
    民法第229條第2項、第233條第1項及第203條分別定有明文
    。本件原告對被告之侵權行為損害賠償債權，核屬無確定期
    限之給付，自應經原告之催告而未為給付，被告始負遲延責
    任。準此，原告請求被告給付自起訴狀繕本送達翌日即111
    年1月22日起（送達證書見本院卷第69頁）至清償日止，按
    週年利率百分之5計算之利息，洵屬有據，應予准許。
四、綜上所述，原告依保險法第53條第1項及侵權行為之法律關
    係，請求被告給付114,364元，及自111年1月22日起至清償
    日止，按週年利率百分之5計算之利息，為有理由，應予准
    許，逾此範圍之請求，為無理由，應予駁回。　　
五、本判決原告勝訴部分，係就民事訴訟法第427條適用簡易程
    序所為被告敗訴之判決，依同法第389條第1項第3款規定，
    應依職權宣告假執行。　　
六、訴訟費用負擔之依據：民事訴訟法第79條。
中　　華　　民　　國　　111 　年　　6 　　月　　30　　日
                  臺灣臺中地方法院臺中簡易庭
                                  法　官　傅可晴
以上為正本係照原本作成。
如不服本判決，應於送達後廿日內，向本院提出上訴狀並表明上
訴理由，如於本判決宣示後送達前提起上訴者，應於判決送達後
廿日內補提上訴理由書（須附繕本）。如委任律師提起上訴者，
應一併繳納上訴審裁判費。
中　　華　　民　　國　　111 　年　　7 　　月　　4 　　日
                                  書記官  錢  燕